【裁判字號】    92,訴,1281
【裁判日期】    991209
【裁判案由】    返還土地
【裁判全文】
臺灣高雄地方法院民事裁定              92年度訴字第1281號
聲  請  人
即  原  告  行政院農業委員會林務局屏東林區管理處
法定代理人  簡益彰
相  對  人
即  被  告  沈寶珠即妙音寺
            林張嫌
            陳黃格
            鄭曾椒緣
上列聲請人與相對人間返還土地事件，對本院於民國93年5 月31
日所為判決，聲請更正錯誤，本院裁定如下：
    主  文
聲請駁回。
聲請程序費用由聲請人負擔。
    理  由
一、聲請意旨略以：聲請人與相對人間返還土地事件，經本院於
    民國93年5 月31日判決，同年7 月2 日確定，並經核發確定
    證明書在案。惟聲請人起訴時列載之當事人，除沈寶珠外，
    尚包括以沈寶珠為法定代理人之妙音寺，惟該確定判決書當
    事人欄誤為列載當事人為「沈寶珠即妙音寺」，與聲請人起
    訴狀所列不符，爰依民事訴訟法第232 條之規定，聲請准予
    將「沈寶珠即妙音寺」更正為「被告沈寶珠、被告兼上一人
    之法定代理人沈寶珠」，俾利確定訴訟費用額等語。
二、按判決有誤寫、誤算或其他類此之顯然錯誤者，法院始得以
    裁定更正之，民事訴訟法第232 條第1 項定有明文。所謂錯
    誤，應包括當事人姓名或名稱之錯誤在內。關於當事人姓名
    或名稱之錯誤，祇須為訴訟標的之法律關係不變，實際上由
    該當事人參與訴訟，雖原告起訴所主張被告之姓名或名稱錯
    誤，並經法院對於姓名或名稱錯誤之當事人為裁判，仍應有
    上開法條之適用（最高法院69年台職字第3 號判例意旨參照
    ）。反之，雖為訴訟之當事人，實際上並參與訴訟，但未經
    法院裁判者，即非判決有誤寫、誤算或其他類此之顯然錯誤
    ，法院不得以裁定更正之，僅當事人是否於法定期間內聲請
    就漏判之當事人為補充判決之問題（民事訴訟法第233 條參
    照）。
三、經查，本件聲請人起訴時列載之被告，除陳黃格、鄭曾椒緣
    、林張嫌外，另有沈寶珠及妙音寺合計5 人，其中妙音寺為
    經立案登記之寺廟，故起訴狀列其管理人林必忠為法定代理
    人。嗣妙音寺變更登記以沈寶珠為管理人，被告並於92年6
    月9 日具狀檢附台灣省妙音寺寺廟變更登記表，有該變更登
    記表附卷可稽（卷第79-81 頁），嗣後所提書狀即逕列當事
    人為「被告妙音寺、兼法定代理人沈寶珠」（卷第138 頁民
    事陳報狀參照），此時被告仍有5 人。惟本院言詞辯論終結
    後所為判決，當事人欄除列載陳黃格、鄭曾椒緣、林張嫌等
    3 人外，另1 人記載為「沈寶珠即妙音寺」，而未列載妙音
    寺為被告。且觀之判決書事實及理由欄所載，均僅列被告為
    4 人，可見並未對妙音寺加以裁判，依上揭法文規定及說明
    ，此並非判決有誤寫、誤算或其他類此之顯然錯誤，而屬漏
    判之情形，乃當事人收受判決書後，是否聲請補充判決之問
    題，尚不得逕以裁定更正之。從而，本件聲請人聲請更正，
    於法不合，不應准許。
三、依民事訴訟法第78條，裁定如主文。
中    華    民    國    99    年    12    月    9     日
                  民事第三庭  審判長法  官  朱玲瑤
                                    法  官  陳宛榆
                                    法  官  李嘉益
以上正本證明與原本無異。
如不服本裁定，應於送達後10日內向本院提出抗告狀（並按他造
當事人之人數附繕本），並繳納裁判費新台幣1,000 元。
中    華    民    國    99    年    12    月    9     日
                                    書記官  陳瓊芳

司法院資訊處製作；財團法人民間司法改革基金會備份。
